臺灣高等法院刑事判決
111年度上訴字第2637號
上  訴  人  
即  被  告  葉宇萬


選任辯護人  藺超群律師
上列上訴人即被告因違反藥事法案件，不服臺灣臺北地方法院11
1年度訴字第147號，中華民國111年6月1日第一審判決（起訴案
號：臺灣臺北地方檢察署110年度偵字第34686號），提起上訴，
本院判決如下：
    主  文
上訴駁回。
    犯罪事實
壹、葉宇萬明知甲基安非他命為毒品危害防制條例（下稱本條例
    ）第2條第2項第2款所列管之第二級毒品，且為藥事法第22
    條第1項第1款所規定之禁藥，依法不得轉讓，竟基於轉讓禁
    藥之犯意，於民國106年3月21日上午10時20分前之某時許，
    在不詳地點，以不詳方式，與黃紹焙聯繫後，約定由葉宇萬
    轉讓甲基安非他命1包予黃紹焙，葉宇萬即將如附表一所示
    之甲基安非他命1包置放在包裹（下稱系爭包裹）內，下單
    囑託LALAMOVE網路快遞公司寄送，並留下寄件人聯絡電話00
    00000000號（下稱系爭門號）、寄件地址臺北市○○區○○○路0
    段00號、收件人聯絡電話0000000000號、收件地址新北市○○
    區○○街000號等資訊。該公司收單後旋指派不知情之送貨司
    機張文泰於同日上午前往臺北市○○區○○○路0段00號，向寄件
    人葉宇萬收取系爭包裹，並將之送至新北市○○區○○街000號
    ，致電收件人黃紹焙收件，但黃紹焙不願支付運費而拒收，
    致未能轉讓成功。嗣張文泰為處理系爭包裹，撥打數通電話
    及寄送數封簡訊至系爭門號詢問未果，該公司復通知張文泰
    寄件人已表示拋棄之意，指示張文泰自行處理，張文泰不疑
    有他，遂將系爭包裹帶回自己住處暫放，後於106年8月24日
    開啟，發現其內有如附表一所示之甲基安非他命1包，遂報
    警處理並將該包物品交予警方扣案，始循線查知上情。
貳、案經臺北市政府警察局中正第一分局報告臺灣臺北地方檢察
    署檢察官指揮偵辦後起訴。
    理  由
壹、程序部分：
一、按「被告以外之人於審判外之言詞或書面陳述，除法律有規
    定者外，不得作為證據」；「被告以外之人於偵查中向檢察
    官所為之陳述，除顯有不可信之情況者外，得為證據」；「
    被告以外之人於檢察事務官、司法警察官或司法警察調查中
    所為之陳述，與審判中不符時，其先前之陳述具有較可信之
    特別情況，且為證明犯罪事實存否所必要者，得為證據」；
    「被告以外之人於審判外之陳述，雖不符前四條之規定，而
    經當事人於審判程序同意作為證據，法院審酌該言詞陳述或
    書面陳述作成時之情況，認為適當者，亦得為證據。當事人
    、代理人或辯護人於法院調查證據時，知有第一百五十九條
    第一項不得為證據之情形，而未於言詞辯論終結前聲明異議
    者，視為有前項之同意」，刑事訴訟法第159條第1項、第15
    9條之1第2項、第159條之2、第159條之5均有明文。上開第1
    59條第1項規定為刑事訴訟法之傳聞法則，亦即，傳聞證據
    不得作為認定犯罪事實證據之原則；第159條之1以下規定則
    為傳聞法則之例外，亦即，為發現真實，在憑信性無虞下，
    肯認傳聞證據得為認定犯罪事實證據之各種例外情形。
二、被告葉宇萬（下稱被告）及其辯護人爭執被告以外之人即證
    人張文泰向檢察官所為陳述，即偵訊筆錄之證據能力。查該
    證人偵訊時所言，業經檢察官告知偽證罪處罰並命其具結，
    被告及其辯護人復未釋明有何顯不可信之處，因認合於刑事
    訴訟法第159條之1第2項之傳聞例外，有證據能力。
三、被告及其辯護人爭執被告以外之人即證人張文泰向司法警察
    所為陳述，即警詢筆錄之證據能力。查該證人警詢時所言情
    節，審判中多稱不復記憶，前後陳述自有不符，然該證人之
    警詢筆錄係於106年8月25日、10月4日所製作，審判筆錄遲
    於111年5月4日所製作，前後時間相距將近5年之久，陳述內
    容涉及該證人遞送貨物業務，以其時間之久遠及業務之性質
    ，容有隨時間經過而有所遺忘之情形，當以警詢時記憶猶新
    ，況該證人係陳述自己遞送貨物之經過，與被告尚無利害關
    係可言，警詢陳述顯具有較為可信之特別情況，且為證明犯
    罪事實存否所必要，符合刑事訴訟法第159條之2之傳聞例外
    ，有證據能力。
四、本案當事人即檢察官及被告，及辯護人，對於其餘證據之證
    據能力均不爭執，本院查無證據得認該等證據之取得有何違
    法情事，且認為其內容與本案待證事實有關，爰合法調查後
　　引為本案裁判基礎。
貳、實體部分：
一、訊據被告固坦承於106年間持用系爭門號，但堅詞否認有何
    轉讓禁藥之犯行，辯稱：其非系爭包裹之寄件人，本案與其
    無關等語。辯護人則為被告辯護稱：本件僅系爭門號與被告
    相關，然被告有將系爭門號出借他人或在不知情下遭人使用
    之可能，且黃紹焙否認向被告取得毒品，證人即送貨員張文
    泰亦無法指認寄件人，更遲至106年8月始發現系爭包裹內有
    甲基安非他命，自寄送至開拆之期間長達數月，難保其內物
    品不會遭到污染或置換等語。
二、查持用系爭門號之人於106年3月21日上午10時20分許，下單
    囑託LALAMOVE網路快遞公司寄送系爭包裹，並留下寄件人電
    話即系爭門號、寄件地址臺北市○○區○○○路0段00號、收件人
    電話0000000000號、收件地址新北市○○區○○街000號等資訊
    ；該公司收單後旋指派不知情之送貨司機張文泰於同日上午
    前往上開寄件地址，向寄件人即被告收取系爭包裹，將之送
    至上開收件地址，致電收件人收件，但收件人不願支付運費
    而拒收；嗣張文泰為處理系爭包裹，撥打數通電話及寄送數
    封簡訊至系爭門號詢問未果，該公司復通知張文泰寄件人已
    表示拋棄之意，指示張文泰自行處理，其遂將系爭包裹帶回
    自己住處暫放，後於106年8月24日開啟，發現內有如附表一
    所示之甲基安非他命1包，遂報警處理並將該包物品交予警
    方扣案等情，業據證人張文泰於警詢、偵訊及原審審理時證
    述明確（C卷第13-16、193-195頁、I卷第66-81頁。卷宗名
    稱與代號對照表詳如附表二，下同），並有臺北市政府警察
    局中正第一分局扣押筆錄及扣押物品目錄表（C卷第17-19頁
    ）、LALAMOVE訂單截圖照片及扣案如附表一所示物品照片（
    C卷第49、25頁）、系爭門號通聯紀錄（C卷51-64頁）等在
    卷可憑。而扣案如附表一所示之物品，經送鑑驗確含第二級
    毒品甲基安非他命成分，其毛重、淨重、驗後淨重均如附表
    一所載，有卷附之交通部民用航空局航空醫務中心106年10
    月13日航藥鑑字第0000000號毒品鑑定書足參（C卷第81頁）
    。
三、系爭門號為被告於106年3月間所持用，且被告所持用內插系
    爭門號SIM卡之SAMSUNG牌S6手機1支，係經警方偵辦被告下
    述販賣第二級毒品案件時於106年6月5日搜索扣押在案等情
    ，為被告於另案警詢及偵訊時供承不諱（B卷第19、123-124
    頁），並有新北市政府警察局永和分局搜索扣押筆錄及扣押
    物品目錄表附卷得憑（B卷第31-35頁）。0000000000門號為
    黃紹焙於106年3月間所持用，且黃紹焙所持用內插該門號SI
    M卡之手機1支，係經警方於106年3月25日搜索新北市○○區○○
    街000號2樓之2所扣得等情，為證人黃紹焙於另案警詢時供
    承不諱（A卷第10頁），並有臺北市政府警察局文山第二分
    局搜索扣押筆錄及扣押物品目錄表在卷可稽（A卷第14-19頁
    ）。
四、被告曾於106年3月6日在UT網際空間聊天室張貼兜售甲基安
    非他命之訊息，經員警喬裝買家與被告聯繫，被告允以新臺
    幣（下同）1,500元價格販賣甲基安非他命1包予喬裝警員；
    被告隨後下單囑託GOGOVAN網路快遞公司寄送內有甲基安非
    他命1包之包裹，並留下寄件人電話即系爭門號、寄件地址
    臺北市○○區○○街00號，收件人電話0000000000號、收件地址
    新北市○○區○○路00號等資訊；該公司收單後指派不知情之送
    貨司機解秉樺於同日下午前往上開收件地址，由收件人即喬
    裝警員收取包裹，警員取得包裹後先將其內物品送驗，鑑驗
    結果含有甲基安非他命成分，繼於106年6月5日至被告當時
    位於臺北市○○區○○街000號3樓居所拘提被告及搜索該處，扣
    得內插系爭門號SIM卡之SAMSUNG牌S6手機1支；被告後經臺
    灣新北地方檢察署檢察官以106年度偵字第17284號起訴書提
    起公訴，臺灣新北地方法院106年度訴字第726號刑事判決認
    定販賣第二級毒品未遂罪，判處有期徒刑1年2月，並沒收扣
    案之甲基安非他命毒品1包、上開含有系爭門號SIM卡之手機
    1支，本院107年度上訴字第710號刑事判決駁回上訴確定等
    情，為被告於原審準備程序及本院審理時所坦認（I卷第40
    頁、本院卷第125頁），並有上開起訴書及判決在卷可參（C
    卷第95-97、203-207頁、本院卷第65-72頁）。
五、被告及黃紹焙於106年3月間所持用之手機門號，與系爭包裹
    之寄件人及收件人電話相同，送貨司機亦有撥打予寄件人及
    收件人聯繫相關事宜，且無證據顯示門號於系爭包裹寄送期
    間有為他人使用之情，足認被告及黃紹焙確為系爭包裹之寄
    件人與收件人。被告之販賣第二級毒品前案與本案，被告均
    係以系爭門號下單託運，指定寄件地址及收件地址，囑託網
    路快遞公司至寄件地址收件，繼將之送至收件地址，包裹內
    容物皆為甲基安非安命1包，前案指定之寄件地址即臺北市○
    ○區○○街00號，與本案指定之寄件地址即臺北市○○區○○○路0
    段00號，僅相距270公尺，步行約4分鐘等情，有卷附GOOGLE
    地圖路線規劃資料可憑（本院卷第73頁），且均在被告106
    年間臺北市○○區○○街000號3樓居所附近，犯罪手法已屬雷同
    ，尤有進者，被告前案之犯罪手法與本案之犯罪手法中均係
    持用相同之系爭門號，而得辨識被告、排除被告以外之人涉
    案，亦得從被告前案犯行佐證被告本案犯行。
六、雖被告及其辯護人以前開情詞置辯，然查：
　㈠關於系爭門號是否於106年3月間有出借他人使用乙節，被告
    於偵訊時先稱：我忘記有無提供他人使用等語（C卷第108頁
    ），嗣於原審準備程序時改稱：有時候朋友會借去使用等語
    （I訴卷第40頁），前後翻覆不一，自屬可疑。又系爭門號
    經警於106年9月28日調取其裝機資料（C卷第51頁），係被
    告自105年4月25日所申辦，自申辦至本案案發非屬短暫。經
    警於106年10月6日調取106年3月19日至25日期間之通聯紀錄
    （C卷第53-59頁），共有78筆資料，細譯其內容，系爭門號
    不唯於106年3月20日收受LALAMOVE網路快遞公司簡訊，更於
    次（21）日與張文泰持用之0000000000號行動電話門號通話
    達3通之多，收受張文泰以該門號傳送之簡訊計6次，以其通
    聯次數如此之多且頻繁，自無可能對之毫無印象。除此之外
    ，上開通聯紀錄內，另有系爭門號與諸多市內及行動電話門
    號通話之紀錄，被告持用期間亦非短暫，若系爭門號真有出
    借他人使用之情，當可輕易釋明，但被告從未為之，或提出
    蛛絲馬跡供參，則其所謂出借他人使用之詞，自難採信。
　㈡關於辯護人所辯黃紹焙否認向被告取得毒品乙點，查證人黃
    紹焙雖於106年3月25日經警查獲時陳稱其係向綽號「阿傑」
    之不詳男子購買毒品，交易地點在住家附近，對方撥打電話
    聯繫交易等語（A卷第10頁），110年9月8日偵訊時則稱，其
    對於本案沒有印象等語（C卷第260-261頁），未曾指證被告
    並提及網路快遞公司運送包裹乙節。但本案系爭包裹之收件
    人地址即新北市○○區○○街000號及收件人電話即門號0000000
    000號，既分別為黃紹焙所居住及持用，業經查明，已足認
    定收件人確為黃紹焙無訛；本案之犯罪手法，係囑託網路快
    遞公司運送內有毒品之包裹，寄件人與收件人非必有見面或
    認識之情，則收件人不知寄件人係屬何人，自屬可能之事；
    毒品犯罪為國家所嚴刑重罰，指證他人提供毒品，顯有遭到
    報復之虞，若非有巨大之誘因，多半不願為之；該證人因本
    案接受偵訊時，已事隔多年，不復記憶，亦不違背常情。是
    黃紹焙未指證被告乙點，仍不足為有利於被告之認定。
　㈢關於辯護人所辯證人張文泰無法指認寄件人即被告，又遲至1
    06年8月間始發現系爭包裹內之毒品，不無污染或置換之嫌
    等情。然查，證人張文泰就其先撥打寄件人所留系爭門號聯
    繫，前往寄件人指定地址收取系爭包裹，再將系爭包裹送至
    收件地址，嗣收件人不願負擔運費而拒收，期間曾撥打數通
    電話及發送數封簡訊至系爭門號，後經網路快遞公司指示自
    行處理，始將系爭包裹攜回住處等節，均經查明。衡情證人
    張文泰為網路快遞公司之貨運司機，工作重點在於收取包裹
    並送至指定地點以獲得運費，至於寄件人之外貌、長相及特
    徵，本非其工作所應注意之事項，是其無法指證寄件人係屬
    何人，非不合理。又依證人張文泰於原審審理時證稱：本件
    是我第一次遇到寄件人與收件人雙方都不負擔運費，包裹也
    不要的，寄件人僅告知包裹內係手機殼，當時無從知悉其內
    有甲基安非他命，且我將上開包裹擱置在屋內就沒有動，欲
    丟棄分類時始開啟，包裹外觀是1個塑膠材質的軟包件並以
    膠帶封口，裡面又是1個像是手機殼的盒子包裝，我打開後
    才知道甲基安非他命係在包裝的包裝裡面等語（I卷第72-73
    、78-80頁)，以證人張文泰係第一次遇到寄件者與收件者均
    不願負擔運費，寄件人甚至不願取回包裹，則其對於後續包
    裹如何處理之經過，應有相當之印象；此外，證人張文泰與
    被告素不相識，並無仇恨怨隙可言，自始堅稱無法指證寄件
    人及收件人，尚無記憶不清或誣陷篡改之情形。辯護人辯稱
    證人張文泰所言不可信，自非可採。
　㈣關於辯護人辯稱被告前案之犯行，與本案無關，不能作為本
    案犯行之證據等語。惟以被告另案犯行作為證據，若作為被
    告品格或性格傾向之證明，以之推論被告本案犯行，因具有
    特定品格或性格傾向之人，其行為並非一成不變，以另案犯
    行作為本案犯行之證據，將致有前科之人必然犯案之預斷，
    而與無罪推定原則相悖，是其證據與待證事實間缺乏關連，
    應認無調查之必要性；但使用另案犯行之證據，若非作為被
    告之品格或性格傾向之證明，而係證明被告既有或習得某項
    特殊犯罪手法，如已達到若非被告顯無他人可為之足以辨識
    被告並排除他人涉案之程度，因其證據與待證事實間具有推
    論之關係，則非不得參採。被告前案之犯罪手法與本案之犯
    罪手法係屬雷同，且被告均係使用足以辨識被告並排除他人
    涉案之系爭門號，已如前述，是辯護人所謂不能使用被告前
    案犯行作為本案之證據，容有誤會。從而，被告及其辯護人
    所辯，均與事理不符，不值採信。本案事證明確，被告犯行
    堪以認定。
七、按甲基安非他命係政府明令公告禁止使用之毒害藥品，為藥
    事法第22條第1項第1款所稱之禁藥，亦屬依本條例第2條第2
    項第2款公告列管之第二級毒品，兼具第二級毒品與禁藥之
    性質，對於非法轉讓者，藥事法第83條第1項及本條例第8條
    第2項、第6項皆設有處罰規定，屬於同一犯罪行為而同時有
    2種法律可資處罰之法規競合情形。行為人轉讓甲基安非他
    命（未達法定應加重其刑之一定數量）予成年人之情形，同
    時該當藥事法第83條第1項轉讓禁藥罪及本條例第8條第2項
    轉讓第二級毒品罪之構成要件，因轉讓禁藥罪之法定刑為7
    年以下有期徒刑，得併科新臺幣5,000萬元以下罰金，較轉
    讓第二級毒品罪之法定刑6月以上5年以下有期徒刑，得併科
    新臺幣70萬元以下罰金為重，應依重法優於輕法之原則，擇
    較重之轉讓禁藥罪論處（最高法院109年度台上字第1089號
    刑事判決之判決先例參照）。本案被告轉讓甲基安非他命之
    對象係成年人，轉讓之甲基安非他命亦未達本條例第8條第6
    項應加重其刑之數量，是核被告所為，係犯藥事法第83條第
    4項、第1項之轉讓禁藥未遂罪。其已著手轉讓之實行而不遂
    ，為未遂犯，依刑法第25條第2項之規定減輕其刑。
八、原審認被告犯罪事證明確，適用藥事法第83條第4項、第1項
    、本條例第18條第1項前段、刑法第11條前段、第25條第2項
    等規定，並以行為人之責任為基礎，審酌被告犯罪動機及目
    的均屬不明；利用網路快遞公司寄送甲基安非他命予他人之
    犯罪手段；明知甲基安非他命毒品為國家所嚴格查禁，卻仍
    鋌而走險，轉讓淨重約為1.0660公克之甲基安非他命，惟未
    成功，尚未流通擴散之危害程度等與犯行情狀相關之事項（
    犯行之行為惡性及結果嚴重性），兼衡從事服務業，月收入
    約3萬，未婚，無需扶養之人，目前跟家人同住，家中經濟
    普通之生活狀況；本案犯行時未曾為法院判處罪刑確定之品
    行；高中畢業之智識程度；犯後否認犯行之犯後態度等與個
    人情狀相關之事項（行為人之社會復歸可能性），量處有期
    徒刑2月，另以扣案如附表一所示之甲基安非他命係查獲之
    第二級毒品，且有關沒收之特別規定，基於責任個別原則，
    非不能與論罪科刑之處罰規定割裂適用，不問屬於犯罪行為
    人與否，應依本條例第18條第1項前段宣告沒收銷燬之，復
    說明系爭門號之SIM卡1張，業經另案宣告沒收，故不於本案
    宣告沒收，核其認事用法，均屬妥適，量刑亦充分審酌刑法
    第57條所規定之一切情狀，符合罪刑相當原則。被告上訴意
    旨執前陳詞指摘原判決認定犯罪可議，為無理由，應予駁回
    。
據上論結，應依刑事訴訟法第368條，判決如主文。
本案經檢察官楊思恬提起公訴，檢察官樊家妍到庭執行職務。
中　　華　　民　　國　　111 　年　　12　　月　　6 　　日
                  刑事第三庭    審判長法　官  張惠立
                                      法　官  廖怡貞
                                      法　官  張道周
以上正本證明與原本無異。
如不服本判決，應於收受送達後20日內向本院提出上訴書狀，其
未敘述上訴之理由者並得於提起上訴後20日內向本院補提理由書
（均須按他造當事人之人數附繕本）「切勿逕送上級法院」。
                                      書記官  彭秀玉
中　　華　　民　　國　　111 　年　　12　　月　　6 　　日
附錄：本案論罪科刑法條全文
藥事法第83條
明知為偽藥或禁藥，而販賣、供應、調劑、運送、寄藏、牙保、
轉讓或意圖販賣而陳列者，處7年以下有期徒刑，得併科新臺幣5
千萬元以下罰金。
犯前項之罪，因而致人於死者，處7年以上有期徒刑，得併科新
臺幣1億元以下罰金；致重傷者，處3年以上12年以下有期徒刑，
得併科新臺幣7千5百萬元以下罰金。
因過失犯第1項之罪者，處2年以下有期徒刑、拘役或科新臺幣5
百萬元以下罰金。
第1項之未遂犯罰之。
◎附表一（扣案毒品）
編號 物品 備註 1 甲基安非他命1包 毛重1.2770公克(含1袋)，淨重1.0660公克，取樣0.0002公克，餘重1.0658公克 
◎附表二（卷宗名稱與代號對照表）
卷宗名稱 代號 新北地檢106年度毒偵字第3089號卷 A卷 新北地檢106年度偵字第17284號卷 B卷 臺北地檢110年度他字第2985號卷 C卷 臺北地檢110年度偵字第34686號卷 D卷 新北地檢106年度偵字第8265號卷 E卷 新北地院106年度訴字第726號卷 F卷 本院107年度上訴字第710號卷 G卷 臺北地院111年度審訴字第197號卷 H卷 臺北地院111年度訴字第147號卷 I卷 本院111年度上訴字第2637號卷 本院卷